【裁判字號】    97,裁,5192
【裁判日期】    971128
【裁判案由】    虛報進口貨物產地
【裁判全文】
最  高  行  政  法  院  裁  定
                                      97年度裁字第5192號
上  訴  人  瑛志企業有限公司
代  表  人  甲○○
被 上訴 人  財政部基隆關稅局
代  表  人  呂財益
上列當事人間虛報進口貨物產地事件，上訴人對於中華民國97年
7月31日臺北高等行政法院96年度訴字第3506號判決，提起上訴
，本院裁定如下：
    主  文
上訴駁回。
上訴審訴訟費用由上訴人負擔。
    理  由
一、按對於高等行政法院判決之上訴，非以其違背法令為理由，
    不得為之，行政訴訟法第242條定有明文。依同法第243條第
    1項規定，判決不適用法規或適用不當者，為違背法令；而
    判決有同條第2項所列各款情形之一者，為當然違背法令。
    又提起上訴，應以上訴狀表明上訴理由，並應添具關於上訴
    理由之必要證據，復為同法第244條第1項第4款及第2項所明
    定。準此，當事人對於高等行政法院判決提起上訴，如以高
    等行政法院判決有行政訴訟法第243條第1項規定之不適用法
    規或適用不當為理由時，其上訴狀或理由書應有具體之指摘
    ，並揭示該法規之條項或其內容；若係成文法以外之法則，
    應揭示該法則之旨趣；倘為司法院解釋或本院之判例，則應
    揭示該判解之字號或其內容；如以高等行政法院判決有行政
    訴訟法第243條第2項所列各款情形為理由時，其上訴狀或理
    由書應揭示合於該條項各款之事實。上訴狀或理由書如未依
    此項方法表明，或其所表明者與上開法條規定不合時，即難
    認為已對高等行政法院判決之違背法令有具體之指摘，其上
    訴自難認為合法。
二、本件上訴人對於臺北高等行政法院96年度訴字第3506號判決
    （下稱原判決）上訴，雖以：(一)系爭貨物兩次送請農糧署協
    助鑑定小組（下稱鑑定小組）鑑定，均證實為韓國寒地種大
    蒜；而該鑑定小組係實際出國考察各國大蒜樣品及產銷資訊
    ，並彙編特性調查報告及圖樣，資為鑑定之依據。另本件報
    請財政部關稅總局進口貨物原產地認定委員會（下稱認定委
    員會）會商認定，其專家是否有出國考察或有收集該種或該
    類大蒜生產於中國大陸及北韓之樣品及產銷資訊，資為認定
    之依據？且其專家僅證實上海嘉定蒜、江蘇太倉蒜及山東蒼
    山蒜等「北蒜」品種確有種植於中國大陸，至於系爭貨物是
    否確實種植於中國大陸，則未能證實。是被上訴人並無法證
    實本件經鑑定小組鑑定為韓國寒地種之系爭蒜球係種植生產
    於中國大陸，而企圖將鑑定小組之「推估該種大蒜應可於中
    國大陸北方栽種」等詞，推定為「本件來貨大蒜產地為中國
    大陸」，顯不合乎經驗之採證法則，屬證據方法之違誤。被
    上訴人據此逕認定系爭貨物產地為中國大陸，顯有認定事實
    不依證據之違法。(二)系爭貨物起運口岸雖為大陸大連港，惟
    依他案被上訴人所屬六堵分局函請北韓官方認證，北韓朝鮮
    國際貿易促進委員會覆函第4點顯示，系爭貨物之運輸過程
    係目前北韓出口貨櫃貿易運輸之常態，無違常情。又依北韓
    出口商朝鮮東陽貿易會社委託丹東合田貿易有限公司代理報
    關所簽訂之代理報關委託書暨委託報關協議，北韓出口商於
    該委託報關協議之其他要求中，已註明「簽訂指定帳戶供臺
    灣進口商即上訴人匯款專用」之要求，足見上訴人未直接匯
    款至北韓，並非不合常理。被上訴人遽以系爭貨物自大陸大
    連港起運、未直接匯款至北韓等情，認定系爭貨物產地為中
    國大陸，並非有據。(三)本件之產地證明及植物檢疫證明書經
    駐新加坡代表處向北韓進出口商品檢驗及檢疫委員會查證為
    真實，而駐新加坡代表處經濟組之確認函證實產地證明書、
    植物檢疫證明書、商品合格證明書、衛生檢驗證明書暨出口
    貨物明細表及國際運輸證均查證屬實。是本件委請駐外單位
    根查結果顯示，北韓官方確認系爭貨物產地為北韓。(四)大陸
    海關申報單據亦能證實系爭貨物確自北韓出口轉運來臺。綜
    上，原判決未詳予究查，遽予判決，顯有違誤等語，為其論
    據。惟核其上訴狀所載內容，或係重述其在原審業經主張而
    為原判決摒棄不採之陳詞，或係就原審取捨證據、認定事實
    之職權行使事項，任加指摘違誤，或係就原審所為論斷或駁
    斥其主張之理由，泛言原判決違法，而未具體表明原判決究
    竟有如何合於不適用法規或適用不當、或有行政訴訟法第24
    3條第2項所列各款之情形，尚難認為已對原判決之如何違背
    法令有具體之指摘。依首揭規定及說明，應認其上訴為不合
    法，應予駁回。
三、據上論結，本件上訴為不合法。依行政訴訟法第249條第1項
    前段、第104條、民事訴訟法第95條、第78條，裁定如主文
    。
中    華    民    國    97    年    11    月    28    日
                    最高行政法院第五庭
                        審判長法官  劉  鑫  楨
                              法官  林  茂  權
                              法官  帥  嘉  寶
                              法官  黃  淑  玲
                              法官  吳  慧  娟
以  上  正  本  證  明  與  原  本  無  異
中    華    民    國    97    年    11    月    28    日
                              書記官  張  雅  琴


司法院資訊處製作；財團法人民間司法改革基金會備份。
